【裁判字號】    98,上訴,979
【裁判日期】    980520
【裁判案由】    公共危險等
【裁判全文】
臺灣高等法院臺中分院刑事判決         98年度上訴字第979號
上  訴  人
即  被  告  甲○○
                    （現於臺灣嘉義監獄執行中）
上列上訴人因公共危險等案件，不服臺灣彰化地方法院97年度訴
字第2991號中華民國98年3月20日第一審判決（起訴案號：臺灣
彰化地方法院檢察署97年度偵字第6721號），提起上訴，本院判
決如下：
    主  文
上訴駁回。
    理  由
一、按依刑事訴訟法第三百五十條、第三百六十一條、第三百六
    十二條、第三百六十七條規定，不服地方法院之第一審判決
    而上訴者，須提出上訴書狀，並應敘述具體理由，為上訴必
    備之程式；其所提出之書狀未敘述上訴理由，或僅曾以言詞
    陳述上訴理由者，均應於上訴期間屆滿後二十日內補提理由
    書於第一審法院。第一審法院經形式審查，認逾期未補提上
    訴理由者，應定期間先命補正；逾期未補正者，為上訴不合
    法律上之程式，應以裁定駁回。倘已提出上訴理由，但所提
    非屬具體理由者，則由第二審法院以上訴不合法律上之程式
    ，判決駁回。而所謂具體理由，必係依據卷內既有訴訟資料
    或提出新事證，指摘或表明第一審判決有何採證認事、用法
    或量刑等足以影響判決本旨之不當或違法，而構成應予撤銷
    之具體事由，始克當之（例如：依憑證據法則具體指出所採
    證據何以不具證據能力，或依憑卷證資料，明確指出所為證
    據證明力之判斷如何違背經驗、論理法則）；倘僅泛言原判
    決認定事實錯誤、違背法令、量刑失之過重或輕縱，而未依
    上揭意旨指出具體事由，或形式上雖已指出具體事由，然該
    事由縱使屬實，亦不足以認為原判決有何不當或違法者（例
    如：對不具有調查必要性之證據，法院未依聲請調查亦未說
    明理由，或援用證據不當，但除去該證據仍應為同一事實之
    認定），皆難謂係具體理由，俾與第二審上訴制度旨在請求
    第二審法院撤銷、變更第一審不當或違法之判決，以實現個
    案救濟之立法目的相契合，並節制濫行上訴（最高法院九十
    七年度臺上字第八九二號刑事判決意旨參照）。
二、經查：本件上訴人即被告（下簡稱被告）甲○○雖於民國九
    十八年四月七日向臺灣嘉義監獄提出上訴狀敘述理由，翌日
    送達原審法院，惟經核其所提出之上訴理由，陳述略稱：「
    證人與被告實有怨隙，當事人已於答辯狀及開庭時說明詳
    細。證人推諉主謀為被告以減輕其刑責，乃為不辯之事實
    ，且由判決記載足明。被告於審判期日對於全部證據資料
    均堅決反對，但因聽力受損，沒聽到庭上之陳述，而未及於
    終結前再提出異議，判決書以傳聞證據為證據，使被告入於
    罪，實為天大冤枉。廢鐵出貨價為新臺幣（下同）九點五
    元，被告怎可能以十元虧損收買，證人之詞顯為無稽」等語
    ，提起上訴。
三、本院查：
  (一)上訴人即被告因不服地方法院之第一審判決，而於九十八年
    四月七日向臺灣嘉義監獄提出上訴狀敘述理由，翌日送達原
    審法院，則依刑事訴訟法第三百六十一條第二項條文、立法
    修正理由及上開最高法院判決意旨，被告倘已提出上訴理由
    ，但所提非屬具體理由者，則由第二審法院以上訴不合法律
    上之程式，以判決駁回之。至於上訴理由是否具體，係屬第
    二審法院審查範圍，則不在命補正之列（參見法院辦理刑事
    訴訟案件應行注意事項第一百六十二點），合先敘明。
  (二)經核上開被告所提之上訴理由，要非屬所謂之具體理由【即
    必須依據卷內既有訴訟資料或提出新事證，具體指摘或表明
    第一審判決有何採證認事、用法或量刑等足以影響判決本旨
    之不當或違法，而構成應予撤銷之具體事由，始克當之（例
    如：依憑證據法則具體指出所採證據何以不具證據能力，或
    依憑卷證資料，明確指出所為證據證明力之判斷如何違背經
    驗、論理法則），最高法院九十七年度臺上字第八九二號判
    決意旨參見】。查被告雖供稱與證人（即同案被告陳志欽
    、廖榮輝）實有怨隙，於原審提答辯狀稱「被告曾因廖榮輝
    用機車載二個水溝蓋到回收場要求購買，被告斷然拒絕收購
    ，廖榮輝纏著不放，被告不得已說不走就立刻報警，並且歧
    視施用毒品者人格卑劣，毫無誠信可言，廖榮輝聞之，怒目
    相待，撂下狠話稱『咱們走著瞧』後不歡而散」（見原審卷
    第一一五頁），於原審供稱：「上次開庭我回去監獄，我才
    認出廖榮輝有去過我那邊一次，但是我沒有看過陳志欽，他
    們曾經載過水溝蓋來，被我驅離、拒收」等語（見原審卷第
    一二七頁）。然被告於原審供稱並未看過陳志欽，於警詢時
    供稱伊不認識陳志欽，但一定有仇恨，伊與陳志欽沒有直接
    仇恨，「可能」是和他朋友有仇恨，他朋友是何人我不知道
    等語（見警卷第一八頁）。既然被告與陳志欽並未有何仇恨
    ，何以陳志欽於三人中第一位被警察查獲者，隨即向警方坦
    承其竊盜水溝蓋，並帶同警方前往其銷贓地點即被告經營之
    回收場，並供出與其共犯竊盜者為廖榮輝與被告，進而查獲
    其等二人？被告自始至終均無法供出其與陳志欽間有何仇恨
    ，實未根據卷內資料而為指摘。況且陳志欽與廖榮輝迭自警
    、偵訊及法院審理期間均指證係被告稱要收水溝蓋，其等問
    他是否敢收，被告說敢，伊等才去竊盜水溝蓋，且都拿給被
    告收購，二人並均供稱與被告並無任何仇恨之語（見警卷第
    六、一四頁）。況如依被告所供廖榮輝曾對其說「走著瞧」
    一語，究係何意，亦屬不明，且廖榮輝所述竊盜及銷贓過程
    均與陳志欽相符，實難認陳志欽與廖榮輝有誣陷被告之情事
    。共同被告陳志欽、廖榮輝均因共犯本竊盜案而遭原審法
    院分別判處應執行有期徒刑一年六月、一年十月確定在案，
    陳志欽本僅遭警查獲如原審判決書附表編號六之竊盜犯行，
    嗣則自首犯其餘十件竊盜案，並供出廖榮輝與被告參與犯案
    ，果陳志欽為供出被告意圖在卸免己身刑責，何須向警員自
    首另十件竊盜犯行，致遭刑責加重之理，益徵其並無為推諉
    己身刑責而誣告被告之理。廖榮輝雖經陳志欽供出而遭查獲
    ，然其亦未推諉刑責，本身亦遭判處應執行有期徒刑一年十
    月之重刑，亦難認其為卸己身之責而陷害被告。按被告以
    外之人於審判外之陳述，除有特別規定外，不具有證據能力
    ；又被告以外之人於偵查中向檢察官所為之陳述，除顯有不
    可信之情況者外，得為證據，分別為刑事訴訟法第一百五十
    九條第一項、第一百五十九條之一第二項所明定。原審判決
    認定證人陳志欽、廖榮輝於偵訊時之證述內容，業經具結在
    卷，且無顯不可信之情況，具有證據能力；另陳志欽、廖榮
    輝於原審之證述仍如同其等於警、偵訊時所述，且於原審具
    結作證後經被告交互詰問，已確保其詰問權之行使，原審引
    用最高法院九十七年度臺上字第二六三一號判決要旨，認陳
    志欽、廖榮輝於警詢陳述關於被告部分亦具有證據能力，並
    敘明其採用上開證據之理由，於法並無違背。至案發當時
    之廢鐵出貨價格若干，卷內並非有該等證據資料，被告指稱
    當時出貨價格為九點五元，豈有可能再以每公斤十元之價格
    收購云云，顯亦非根據卷內事證而為指摘。綜上所述，被告
    上訴意指所指摘各點，或為原審判決業已詳為交代，或未依
    據卷內事證而為指摘，均非上訴之具體理由，其再為形式上
    爭執，事實之爭辯，並對原審採證用法之職權行使，任意爭
    執，難謂已符合首揭法定上訴要件，揆諸上開最高法院判決
    意旨，及依「程序優先於實體」之刑事訴訟法原則，本件上
    訴自不合法定上訴程式，應予駁回，並不經言詞辯論為之。
據上論斷，應依刑事訴訟法第三百六十七條前段、第三百七十二
條，判決如主文。
中    華    民    國    98    年    5     月    20    日
            刑事第九庭  審判長法  官  江  德  千
                              法  官  康  應  龍
                              法  官  賴  妙  雲
以上正本證明與原本無異。
如不服本判決應於收受送達後十日內向本院提出上訴書狀，其未
敘述上訴之理由者，並得於提起上訴後十日內向本院補提理由書
（均須按他造當事人之人數附繕本）「切勿逕送上級法院」。
                              書記官  蘇  昭  文
中    華    民    國    98    年    5     月    20    日


司法院資訊處製作；財團法人民間司法改革基金會備份。
